臺灣高等法院臺南分院刑事裁定
110年度毒抗字第774號
抗  告  人  陳俊志


上列抗告人因聲請觀察勒戒案件，不服臺灣嘉義地方法院110年
度毒聲字第387號民國110年8月26日裁定（110年度毒偵字第1022
號），提起抗告，本院裁定如下：
    主  文
抗告駁回。
    理  由
一、原裁定意旨略以：
　㈠「①犯毒品危害防制條例第10條之罪者，檢察官應聲請法院裁
    定，令被告入勒戒處所觀察、勒戒，其期間不得逾2月。②依
    前項規定為觀察、勒戒或強制戒治執行完畢釋放後，3年後
    再犯第10條之罪者，適用前2項之規定」，同條例第20條第1
    項、第3項定有明文。
　㈡抗告人基於施用第二級毒品甲基安非他命之犯意，於民國109
    年5月24日23時許，在其位於臺南市○○區○○路0段000號0樓「
    ○○○商旅臺南館0000室」施用第二級毒品甲基安非他命之犯
    行，業據抗告人於偵查中坦承不諱，並有採集尿液姓名對照
    表、檢驗結果報告可參，抗告人確有上開施用第二級毒品犯
    行，應可認定。又抗告人於本案施用毒品時往前回溯3年內
    ，並未有觀察勒戒或強制戒治執行完畢的事實，故其本案施
    用毒品，自應再回歸「定期治療」之模式，又依檢察官裁量
    審酌後，認不宜為附命完成戒癮治療之緩起訴處分，有臺灣
    嘉義地方檢察署實施毒品戒癮治療司法選案標準檢核表可參
    ，從而，檢察官依毒品危害防制條例第20條第3項、第1項，
    聲請令抗告人入勒戒處所觀察、勒戒，為有理由，應予准許
    。
二、抗告人抗告主張：伊於110年3月中腦中風，有暫時性的口語
    健忘，且今年考進學校當老師，一方面訓練口語，一方面無
    法斷掉維持生計的一部分，伊願意自費參加醫院完成戒癮治
    療，請求撤銷原裁定，另為適法之處分云云。然查：
  ㈠毒品危害防制條例第24條第1項，採行「觀察、勒戒」與「緩
    起訴之戒癮治療」並行之雙軌模式，並無「緩起訴之戒癮治
    療」應優先於「觀察、勒戒」的強制規定，但檢察官適用刑
    事訴訟法第253條之1第1項及第253條之2對被告為緩起訴處
    分時，另應「參酌刑法第57條所列事項及公共利益之維護」
    ，並「認以緩起訴為適當」者，始得為之。可認檢察官應以
    向法院聲請觀察、勒戒為原則，於例外符合上揭緩起訴處分
    之要件時，始得另為附命完成戒癮治療之緩起訴處分。而檢
    察官是否適用該規定對被告為緩起訴處分，自得本於上開規
    定及立法目的，妥為斟酌、裁量，始予決定。被告並非當然
    享有為附命完成戒癮治療之緩起訴處分之權利，被告縱提出
    該項聲請，亦僅在促請檢察官注意得否予以適用，檢察官並
    不受被告聲請之拘束。因此檢察官就此裁量權之行使苟無濫
    用或不當情形，自不得任意指為違法（最高法院103年度台
    上字第2464號判決意旨參照）。109年7月15日修正施行的毒
    品危害防制條例對於施用毒品者，雖較著重其「病患」性特
    質，較不側重其「犯罪」性質，並以「治療」疾病為出發點
    ，而更確立「附命緩起訴」處分及「觀察、勒戒或強制戒治
    」雙軌治療模式，然上開基本立法架構並未改變，因此上開
    最高法院裁判的法理，仍有適用餘地。
　㈡再者，毒品危害防制條例所規定之觀察、勒戒處分，其立法
    意旨在幫助施用毒品者戒除毒癮，該處分之性質非為懲戒行
    為人，而係為消滅行為人再次施用毒品之危險性，目的在戒
    除行為人施用毒品之身癮及心癮措施；觀察、勒戒係導入一
    療程觀念，針對行為人將來之危險所為預防、矯治措施之保
    安處分，以達教化與治療之目的，可謂刑罰之補充制度，從
    而，毒品危害防制條例本身所規定之觀察、勒戒及強制戒治
    等保安處分，雖兼具剝奪自由權利之性質，卻有刑罰不可替
    代之教化治療作用，因此對於施用毒品者有利或不利之認定
    ，端在何種程序可以幫助施用毒品之人戒除施用毒品之行為
    ，尚非由法院逕行認定緩起訴戒癮治療係對施用毒品者較為
    有利。因此，法院應僅就檢察官之判斷有無違背法令、事實
    認定有無錯誤，或其裁量有無重大明顯瑕疵等進行審查。
  ㈢抗告人於106年到108年間，已經有下列多次施用毒品犯行，
    有抗告人前科紀錄在卷可參，可見檢察官之前已經給予抗告
    人自行完成戒癮治療的緩起訴處分機會，但抗告人仍多次再
    犯，其自制力不佳，自行完成戒癮治療的成效不佳：
　⒈抗告人於106年間因毒品案，經臺灣嘉義地方檢察署檢察官於
    106年8月30日以106年度毒偵字第1116號附命完成戒癮治療
    的緩起訴處分。
　⒉抗告人於緩起訴處分期間，因施用第二級毒品罪，經臺灣嘉
    義地方法院於108年6月25日以108年度朴簡字第210號判處有
    期徒刑3月確定。
　⒊抗告人於緩起訴處分期間，因施用第二級毒品罪，經臺灣嘉
    義地方法院於108年7月31日以108年度朴簡字第275號判處有
    期徒刑3月確定。
　⒋抗告人又於109年4月前，因施用第二級毒品罪，經臺灣嘉義
    地方法院於109年6月29日以109年度朴簡字第181號判處有期
    徒刑4月確定。
　㈣抗告人本次施用第二級毒品犯行的時間，距離前次犯行不久
    ，可見緩起訴戒癮治療處分及刑事判刑，已無法促其戒除毒
    癮，參以：抗告人本次施用毒品排放的尿液，經以氣相層析
    質譜確認檢驗結果，含有甲基安非他命的代謝物濃度高達74
    70ng/ml，顯見其本次施用毒品的濃度甚高，益證其毒癮甚
    重，已達無法克制之地步；再者，抗告人於警詢時供稱：伊
    係在臺南市○○區○○路0段000號0樓「○○○商旅臺南館0000室」
    施用甲基安非他命，曾於109年1月14日、1月17日各匯款新
    臺幣（下同）3500元到鄭世興的帳戶向其購買7000元的甲基
    安非他命；於109年2月18日在上開「○○○商旅臺南館0000室
    」以14500元向鄭世興購買2錢的甲基安非他命；又於109年3
    月7日4時在「○○○商旅臺南館0000室」以16000元向鄭世興購
    買2錢的甲基安非他命；另於109年5月24日在「○○○商旅臺南
    館0000室」由鄭世興轉讓甲基安非他命給伊吸食等語明確（
    見警卷第7-13頁），觀其所購買之毒品數量不少，益見其吸
    用量甚重，顯已沉溺其中而無法自拔，且不事正業，長期居
    住在「○○○商旅臺南館」從事吸毒行為，其顯對於毒品應有
    高度的依賴性及成癮性。
  ㈤檢察官先前已經給過抗告人附命完成戒癮治療的緩起訴處分
    機會，抗告人仍不善加利用此機會一舉戒除毒癮，反而一再
    陷入其中，難認有強烈戒毒之心，而其本次施用毒品的濃度
    甚高，加上其屢向他人購得大量之毒品施用，且其長期住「
    ○○○商旅」吸毒，其生活甚為不正常，顯然無從靠其自身的
    力量完成戒除毒癮之可能性，則檢察官審酌刑法第57條所列
    事項及公共利益之維護，而認抗告人已經不再適合再為附命
    完成戒癮治療之緩起訴處分，乃依職權裁量選擇向法院聲請
    將抗告人裁定送觀察、勒戒，並無不合。
　㈥抗告人雖以上開理由提起抗告，惟抗告人的身體狀況如何，
    乃如何執行觀察勒戒的問題，而家庭狀況及是否考上教師與
    原審裁量是否適當無關，均不得執為免予觀察勒戒之理由。
三、綜上所述，原審法院依毒品危害防制條例第20條第1項規定
    ，裁定抗告人應送勒戒處所觀察勒戒，經核其認事用法，並
    無不合。抗告意旨以前開情詞指摘原裁定不當，為無理由，
    應予駁回。
四、依刑事訴訟法第412條，裁定如主文。
中　　華　　民　　國　　110 　年　　9 　　月　　30　　日
                  刑事第七庭    審判長法　官  吳勇輝
                                      法　官  吳錦佳
                                      法　官　黃國永
以上正本證明與原本無異。
不得抗告。
　　　　　　　　　　　　　　　　　　　書記官  葉宥鈞　
中　　華　　民　　國　　110 　年　　9 　　月　　30　　日